台灣台中地方法院刑事判決　　　　　　　　　　　　九十一年度訴字第一六五六號
　　公　訴　人　臺灣台中地方法院檢察署檢察官
　　被　　　告　丁○○
　　選任辯護人　王正喜
右列被告因違反槍砲彈藥刀械管制條例等案件，經檢察官提起公訴（九十一年度偵字
第三三二九號），本院判決如左：
    主       文
丁○○未經許可持有可發射子彈具有殺傷力之槍枝，處有期徒刑壹年貳月，併科罰金
新臺幣壹拾伍萬元，罰金如易服勞役，以新臺幣玖佰元（即銀元參佰元）折算壹日。
扣案之仿COLT廠MKIV型半自動手槍製造之金屬玩具手槍壹枝（槍枝管制編號0000
000000）沒收。又意圖為自己不法之所有，以恐嚇使人將本人之物交付未遂，
處有期徒刑陸月。扣案之彈匣壹個及不具有殺傷力之玩具金屬空彈殼陸顆，均沒收。
又以恐嚇得財產上不法之利益，處有期徒刑柒月，扣案之彈匣壹個及不具有殺傷力之
玩具金屬空彈殼陸顆，均沒收。應執行有期徒刑貳年，併科罰金新臺幣壹拾伍萬元，
罰金如易服勞役，以新臺幣玖佰元（即銀元參佰元）折算壹日。扣案之之仿COLT 廠
MKIV型半自動手槍製造之金屬玩具手槍壹枝（槍枝管制編號0000000000）
、彈匣壹個、及不具有殺傷力之玩具金屬空彈殼陸顆，均沒收。
    事       實
一、丁○○於民國八十八年間，在台中市○○路與環中路口，拾獲可發射子彈具有殺
    傷力之仿COLT廠MKIV型半自動手槍製造之改造玩具手槍乙支（獲案槍枝管制編號
    0000000000）、彈匣乙個及不具有殺傷力之玩具金屬空彈殼六顆後，
    未經許可而持有之（侵占遺失物部份已逾追訴權時效）。詎於九十一年二月十日
    凌晨一時三十分許，丁○○前往位於其住處隔壁即門牌號碼為台中市○區○○路
    四八八號之「來發二手貨」附設卡拉ＯＫ店，要求該店降低卡拉ＯＫ之音量，惟
    未獲店家正面回應，其竟因而萌生意圖為自己不法所有之意圖，返家持其所有上
    開具有殺傷力之改造玩具手槍（內含彈匣及玩具金屬空彈殼六顆），又返回該卡
    拉ＯＫ店門口，向原在店裡面然查覺丁○○有異而至店門口查看之戊○○亮出該
    改造玩具手槍，稱：「你知道這是什麼？」，並持該改造玩具手槍抵住戊○○之
    腰部要戊○○開門進入店內，並恐嚇戊○○稱：「過年到了，你知道我的意思」
    等語，戊○○雖因而心生畏懼，然恐生事端，遂開門與丁○○二人進入屋內，並
    倒啤酒給丁○○飲用，以穩定其情緒並移轉注意力，丁○○始將該枝改造玩具手
    槍收起放在後腰際，未繼續要求被害人交出金錢，而恐嚇取財未遂。嗣丁○○另
    基於為自己得不法利益之意圖，又要求戊○○開高粱酒供其飲用，戊○○因見丁○○身擁槍枝，心生畏懼，只好配合丁○○之要求開一瓶高粱酒供其飲用。嗣戊○○利用上所之機會，打電話給卡拉ＯＫ店所有權人甲○○，告以店內有人持
    槍恐嚇之情，要求甲○○報警。戊○○出所後，丁○○要求戊○○叫店內小姐
    乙○○陪其喝酒，戊○○趕緊叫乙○○離開現場，並告訴丁○○該店要打烊，並
    把店內燈光關掉。丁○○即指示該瓶為喝完之高粱酒，載明為綽號「醉煙」之名
    ，標記為其所有，以便第二天再來取用。戊○○依其指示辦理後，丁○○始離開
    現場。而甲○○接獲戊○○之電話後隨即報警處理，經警在丁○○位於台中市○
    區○○路四八六號住處前查獲丁○○，並在該址前之花盆下扣得上開內含彈匣及
    不具殺傷力玩具金屬空彈殼六顆之具有殺傷力之改造玩具手槍乙枝。
二、案經台中市警察局第二分局報告台灣台中地方法院檢察署檢察官偵查起訴。
    理      由
一、訊據被告丁○○固坦承未經許可持有上開改造玩具手槍並曾持該枝改造玩具手槍
    進入卡拉ＯＫ店內等情，然矢口否認有何恐嚇取財犯行，辯稱：我沒有威脅戊○○說快過年了，要他給我錢，而且高粱酒是因為我向老闆說你們營業太晚了，會
    影響安寧，老闆自己請我喝酒做為賠罪，我拿槍過去只是要讓他們看一下，嚇嚇
    他們。被告於本院審理時辯稱：「希望音量放小聲一點。老闆叫我在那裡等，當
    天我有在別處喝酒，回家後，想休息，因音量過大，所以請老闆將音量關小，我
    將槍枝插於腰部背後，因為我怕他們裡面有保鑣，帶著槍枝去壯膽。我進去後，
    就對著工作人員說，老闆有在嗎？工作人員說老闆不在」。「沒有拿槍枝抵住被
    害人，我都放在腰部。我已記不清楚了。我是一個人去店裡的。我沒有拿著槍枝
    抵住著戊○○腰部，我有把槍拿出來給戊○○看，並說「這是什麼你知道嗎」？
    ，戊○○有叫小菜二盤、啤酒一罐、我有飲用」。「我有對在那裡陪我的男生說
    ，再拿一瓶高粱酒來喝好嗎？我說喝高粱也好。高粱酒也沒有喝完，喝幾杯我不
    記得，沒有喝完。沒喝完高粱酒寄放在店裡，並請他寫明「醉煙」所有，因別人
    都叫我「阿煙」。當天我喝二攤的酒，第二攤我已經醉了，我是從太平市坐計程
    車回家的，到卡拉ＯＫ店是第三攤，所以當時已經醉了，但還知道要坐計程車回
    來。我於卡拉ＯＫ店內已忘記有無叫小姐坐檯。喝完高粱酒後，回到家中後，槍
    枝是放在我家門口盆栽的花盆裡，警察就來了」等語。被害人戊○○於警局、偵
    查中指訴甚詳，其於本院審理時更堅決指訴稱：「我不認識被告，被告進去後，
    我們照樣拿小菜、啤酒請他，被告就上台搶麥克風，當時是別人在唱，我們的工
    作人員就請他等別人唱完後，再唱，被告有向小姐說要回去拿槍枝，過了約十幾
    分鐘後，被告從巷子走出來，第二次我在門口見到他，被告就將槍枝拿出來，問
    我說「這是什麼你知道嗎？」，我說，我不知道。因為我們的門已經關起來了，
    他要我開門，我不從，他就拿著槍抵住我的腰部。他確實有拿槍枝抵住我的腰部
    。因為我害怕才把門打開，他在門口說「過年到了，你知道我的意思嗎」？接著
    我就開門讓他進去，被告指著酒櫃上的高粱酒，說要喝高粱酒，所以我才開高粱
    酒給他喝，未喝完的部分，被告要求我，寫上「醉煙」等明天再來喝。當時我確
    實很害怕，因為我們才營業二、三天而已，再過一、二天就過年了，我利用去小
    便的時間，有向房東說這件事情，當時甲○○有報案」，「當時的情況下我就照
    他的意思做，因為被告身上有槍枝。我害怕才拿高粱酒給他喝，我照過去的經驗
    推斷，他說「過年到了你知道我的意思」這句話就是要恐嚇取財，因為我十年前
    經營超市時，對方也說同樣的話，也被恐嚇取財過。被告沒有說住於隔壁，但他
    有說要我們音量放小點，吵得他受不了。我不知道他住哪裡？」等語。而證人即
    甲○○到庭結證稱：「當時戊○○有打電話來，說有人帶槍枝向他恐嚇要錢，叫
    我報警，我有報警，我到現場時，看見丁○○已經醉了，坐在他家門口，頭垂垂
    的，我說醉煙為何不進去睡覺，我要扶起他，勸他進房間睡覺，他就倒下去了，
    我再把他扶起來坐好。後來我要回頭去睡覺，警員到時，警員說沒有看到人，過
    了三分鐘後，戊○○到後，賴才向警員說明一切」等語。證人乙○○到庭結證稱
    ：「於九十一年二月十日之警訊均實在，當時被告進去後坐在門邊，先喝啤酒，
    後來從後面的門出去，第二次又從前門進來，又要高粱酒一瓶，沒有喝很多。第
    一次進來時，被告要唱歌，但有人在唱，被告又回原位坐，我們向被告說明與唱
    歌者又不認識，請他不要唱，被告很不高興，就向櫃台小姐說要回去拿一把手槍
    。後來被告從後門走，當時我都有在場，我都知道，當時我會緊張，被告說有拿
    手槍，是插於腰部。我有聽到被告在室內說「過年到了要如何處理，你知道的？
    」。丁○○當時在裡面，後來客人都看到情形，都紛紛走了。之後第二次要高粱
    酒，戊○○有拿高粱酒給被告喝。被告有叫我過去陪酒，但我會怕，就找機會逃
    跑。報案是戊○○打電話叫張大哥報案的」等語。又被告行為時固已有喝酒，而
    其所以陷於精神障礙，係由於自行招致，使犯罪事實發生，稱此因自陷於精神障
    礙狀態而為犯罪行為者，學說上稱之為原因之自由行為，固應對其結果負故意刑
    責，實務上亦採此見解，被告辯稱其已因喝酒，而陷於精神耗弱，請求減刑一節
    ，為不足採。是被告持有扣案手槍、彈夾、玩具子彈到該卡拉ＯＫ店，並向戊○○說「過年到了要如何處理，你知道的？」之恐嚇取財言語，戊○○並未給付財
    物，之後又向戊○○指著，要拿高粱酒喝之事實。並有戊○○領回之特級京二鍋
    高粱酒贓物認領保管收據、現場圖各乙紙、現場照片等九幀在卷可稽。此外，復
    有扣案內含彈匣及玩具金屬空彈殼六顆之具有殺傷力之改造玩具手槍乙枝可資佐
    證。且證人即當時在店內消費之客人丙○○於警訊時亦證稱：我在店內與人聊天
    ，突然看到被告手持手槍抵住戊○○的腰部，從門口進入店內，並向戊○○說要
    錢花用，我們看到手槍驚嚇的往店外逃跑，之後裡面發生何事，我就沒有看到了
    等語，均核與被害人指訴情節大致相符。由上開證人等之證言可知，被告當時確
    實在店內曾持槍恐嚇被害人，並要求被害人交付金錢及提供高粱酒供其飲用。而
    被害人當時顯係因被告身擁槍枝而心生畏懼，不得不配合被告之指示行事，其意
    思自由雖未完全喪失，然顯然已受某種程度之拘束。且被告離開現場時，又指示
    被害人要該瓶高粱酒記在其所有綽號「醉煙」之名下，以便其第二天再來取用，
    其顯然有為自己得財產上不法利益之意圖甚明。雖辯護人為被告辯護：假使被告
    有說快過年了，要老闆意思一下的話，其應是請老闆降低音之意，並不是要恐嚇
    取財等語。惟被告對被害人稱：「過年到了，你知道我的意思」等語，再配合亮
    出槍枝舉動，依一般正常人之經驗法則判斷，實難以認定被告之本意僅係要求被
    害人降低卡拉ＯＫ之音量而已。依被告上開舉動及說話內容，已足認定其有恐嚇
    取財之犯行。再查獲之改造玩具手槍一枝（獲案槍枝管制編號00000000
    00）經送內政部警政署刑事警察局鑑驗結果，認係仿COLT廠MKIV型半自動手槍
    製造之金屬玩具手槍換裝土造金屬槍管改造而成，機械性能良好，可供擊發適用
    子彈使用，認具殺傷力，有該局九十一年三月一日刑鑑字第０九一００三四六六
    七號函乙紙在卷可稽。被告之辯護人聲請就該扣案之改造玩具手槍乙枝另以試射
    法鑑定是否有殺傷力，經本院再函請內政部警政署刑事警察局以試射法再鑑定，
    鑑定結果認：該槍經裝填適用之子彈（彈頭為直徑6.0ＭＭ、重量0.88Ｇ之鋼珠
    ）進行實際試射，測得彈頭速度為每秒二四四公尺，計算其動能為二六. 一九焦
    耳，單位面積動能為每平方公分九三. 五三焦耳。如此依美國軍醫總署定義：彈
    丸撞及動能達五八呎磅（約為七八. 六焦耳），則足以使人喪失戰鬥能力。該局
    對活豬作射擊測試結果，彈丸單位面積動能達每平方公分二四焦耳，則足以穿入
    豬隻皮肉層。另依日本科學警察研究所之研究結果，彈丸單位面積動能達每平方
    公尺二○焦耳，則足以穿入人體皮肉層。而本件被告持有之手槍試射結果單位面
    積動能為每平方公分九三. 五三焦耳，超出上開各國標準甚多，亦有該局刑鑑字
    第○九一○二一七七九三號鑑驗結果函一份附卷可證，該改造玩具手槍乙枝確有
    殺傷力應堪認定。綜上所述，被告犯行堪以認定。
二、核被告丁○○所為，係犯槍砲彈藥刀械管制條例第十一條第四項未經許可持有可
    發射子彈具有殺傷力之槍枝罪、刑法第三百四十六條第三項、第一項之恐嚇取財
    未遂罪、同條第二項恐嚇得利罪。又被告已著手於恐嚇取財犯行之實行而不遂，
    為未遂犯，爰按既遂犯之刑減輕之。被告所犯持有可發射子彈具有殺傷力之槍枝
    、恐嚇取財未遂及恐嚇得利三罪，犯意各別，罪名亦殊，應分論併罰。爰審酌被
    告無故持有槍枝，對社會危害重大、及被告之品行、犯罪之動機、手段、所生危
    害及否認犯行之犯後態度等一切情狀，各量處如主文所示之刑及就併科罰金刑部
    分諭知如易服勞役之折算標準，並定其應執行之刑，及就併科罰金刑部分諭知如
    易服勞役之折算標準，以示懲儆。扣案之仿COLT廠MKIV型半自動手槍製造之金屬
    玩具手槍壹枝（槍枝管制編號0000000000），為違禁物依刑法第三十
    八條第一項第一款規定沒收，扣案之彈匣乙個、及不具有殺傷力之玩具金屬空彈
    殼陸顆，核係被告所有供犯罪所用之物，業經被告供承在卷，應併依刑法第三十
    八條第一項第二款規定予宣告沒收。
據上論斷，應依刑事訴訟法第二百九十九條第一項前段，槍砲彈藥刀械管制條例第十
一條第四項，刑法第十一條前段第三百四十六條第三項、第一項、第二項、第二十
六條前段、第五十一條第五款、第四十二條第二項前段、第三十八條第一項第一款、
第二款，罰金罰鍰提高標準條例第一條前段、第二條，判決如主文。
中      華      民      國    九十一    年      九      月    二十三    日
                                台灣台中地方法院刑事第三庭
                                      法  官  黃  松  竹
右正本證明與原本無異。
如不服本判決，應於送達後十日內，向本院提出上訴狀，上訴於台灣高等法院台中分
院(須附繕本)
                                      書記官
中      華      民      國    九十一    年      九      月    二十三    日
槍砲彈藥刀械管制條例第十一條第四項：未經許可，持有、寄藏或意圖販賣而陳列第
一項所列槍砲者，處一年以上七年以下有期徒刑，併科新臺幣七百萬元以下罰金。
中華民國刑法第三百四十六條意圖為自己或第三人不法之所有，以恐嚇使人將本人或
第三人之物交付者，處六月以上五年以下有期徒刑，得併科一千元以下罰金。
以前項方法得財產上不法之利益，或使第三人得之者，亦同。
前二項之未遂犯罰之。
